最高法院刑事判決　　　　　　　　　　　　　　　八十八年度台上字第二一八九號
　　上　訴　人　甲○○
　　　　　　　　乙○○
右上訴人等因走私案件，不服台灣高等法院高雄分院中華民國八十八年一月七日第二
審判決（八十七年度上訴字第二一○九號，起訴案號：台灣澎湖地方法院檢察署八十
六年度偵字第三三五號），提起上訴，本院判決如左：
    主  文
原判決關於乙○○、甲○○部分撤銷，發回台灣高等法院高雄分院。
    理  由
本件原判決認定上訴人乙○○係澎湖縣籍「順和號」漁船船長，與船員翁發達（已判
刑確定），共同基於營利之犯意聯絡，約定以每公斤新台幣（下同）二十元之代價，
分別受僱於與其等分別有私運管制物品前往大陸地區犯意聯絡之上訴人甲○○、吳秋
慧及郭欲賢、黃桂惠（以上三人已判刑確定），載運布料乙批（詳如原判決附表所示
，毛重總計一千五百公斤，查獲時完稅價格合計六十九萬六千四百七十元）至大陸地
區福建省外海北碇海域，用以交付與其等有共同犯意之不詳姓名之大陸人民一名，以
接駁方式運送上岸後交付在大陸地區開設成衣工廠之甲○○及郭欲賢，謀議既定，乃
由甲○○、郭欲賢個別分頭在台購貨，而分別交由吳秋慧、黃桂惠個別於民國八十六
年五月二十一日起分批，將該附表所示之物品，先行以空運方式託運至澎湖，指名交
由翁發達所指定不知情之翁進士收取，翁發達於分別收到吳、黃二女所寄送之上開物
品後，乃於八十六年五月二十三日將該等物品裝載於「順和號」漁船之船艙內，並以
冰塊將該批物品覆蓋掩藏，嗣於八十六年五月二十五日二十一時三十分許，乙○○、
翁發達於馬公市山水碼頭著手報關欲私運該批物品出海時，為警查獲而未得逞，並扣
得甲○○、郭欲賢所有如原判決附表所示物品等情，因而撤銷第一審關於論處上訴人
乙○○、甲○○罪刑部分之判決，改判仍論處乙○○、甲○○共同私運管制物品出口
逾公告數額未遂（乙○○累犯）罪刑，固非無見。
惟查(一)、原判決引用懲治走私條例第十二條及懲治走私條例公告管制物品項目及其數
額丁項「自淪陷區私運物品進入本國自由地區或自本國自由地區私運物品前往淪陷區
，其所私運之物品，以管制物品論，除屬於甲項及乙項之物品不限數額外，其餘以私
運一項或數項，其總額由海關比照緝獲時之完稅價格計算，超過新台幣十萬元或重量
達一千公斤者，以管制進出口物品論。」之規定，認本件查獲之如原判決附表所示之
物品，合計重量已逾一千公斤，完稅價格亦逾十萬元，自屬管制出口物品，上訴人等
之行為成立懲治走私條例第二條第三項、第一項之私運管制物品出口逾公告數額未遂
罪。又說明上訴人乙○○、共同被告翁發達攬貨載送係對不特定貨主為之，其與各貨
主間係共犯，於貨主與貨主間則無橫向共犯關係。上訴人甲○○、共同被告吳秋慧二
人與共同被告郭欲賢、黃桂慧二人係分別與上訴人乙○○、共同被告翁發達間成立共
犯，甲○○、吳秋慧與郭欲賢、黃桂慧二組人員彼此間並不成立共同正犯。惟原判決
事實欄僅認定乙○○與翁發達分別受僱於甲○○、吳秋慧及郭欲賢、黃桂惠，載運布
料一批，毛重總計一千五百公斤，查獲時完稅價格合計六十九萬六千四百七十元，至
大陸地區福建省外海北碇海域……等情。既認上開二組人員間無犯意之聯絡（即無橫
向之共犯關係），卻對於各組分別託運之物品總額予以合併計算其完稅價格及重量，
而據為其等分別託運之物品已超過一千公斤或完稅價格逾十萬元之論罪依據，已有可
議。究竟上開二組人員各自託運若干物品？緝獲時各自之完稅價格有無超過十萬元或
其各自之重量有無超過一千公斤？原判決事實欄內未為明確之認定記載，自不足為適
用法令之依據。(二)、有罪判決書之事實一欄，為判斷其適用法令當否之準據，法院應
將依職權認定與論罪科刑有關之事實，翔實記載，然後於理由內逐一說明其憑以認定
之證據，並使事實認定與理由說明，互相適合，方為合法。倘若事實認定與理由說明
，不相一致，或事實或理由欄內之記載，前後齟齬，按諸刑事訴訟法第三百七十九條
第十四款後段規定，均屬判決理由矛盾，當然為違背法令。原判決事實欄認定記載乙
○○與翁發達，分別受僱於甲○○、吳秋慧及郭欲賢、黃桂惠，載運布料一批，至大
陸地區福建省外海北碇海域，用以交付與其等有共同犯意之不詳姓名之大陸人民一名
云云，似認該北碇海域屬大陸地區；惟理由四卻說明該北碇海域屬我國海域云云，難
謂無判決理由矛盾之違法。上訴人等上訴意旨各自指摘原判決關於上訴人等部分不當
，尚非全無理由，應認有撤銷發回更審之原因。
據上論結，應依刑事訴訟法第三百九十七條、第四百零一條，判決如主文。
中      華      民      國    八十八    年      四      月    二十九    日
                              最高法院刑事第五庭
                                  審判長法官  董  明  霈
                                        法官  丁  錦  清
                                        法官  賴  忠  星
                                        法官  林  茂  雄
                                        法官  王  居  財
      右正本證明與原本無異
                                              書  記  官
中      華      民      國    八十八    年      五      月      六      日
